【裁判字號】    99,交聲,2093
【裁判日期】    990816
【裁判案由】    聲明異議
【裁判全文】
臺灣高雄地方法院交通事件裁定        99年度交聲字第2093號
原處分機關  高雄市政府交通局
異  議  人
即受處分人  甲○○
上列異議人即受處分人因違反道路交通管理處罰條例案件，對於
高雄市政府交通局民國99年7 月2 日所為之處分（原處分案號：
高市交裁字第裁32-B00000000號），聲明異議，本院裁定如下：
    主  文
原處分撤銷，發回高雄市政府交通局。
    理  由
一、原處分意旨略以：異議人即受處分人江昌佑騎乘車牌號碼20
    8-HGT 號重型機車，於民國98年10月10日4 時45分許，自高
    雄市○○路轉二聖路、右轉光華路方向，以二輛以上汽車共
    同在道路上以危險方式駕駛，經警據報尾隨蒐證，循線查獲
    ，以異議人違反道路交通管理處罰條例第43條第3 項之規定
    依法舉發，嗣經原處分機關以原處分裁處罰鍰新臺幣（下同
    ）45,000元，吊銷駕駛執照，3 年內禁考駕駛執照，施以道
    安講習等語。
二、異議意旨略以：異議人上開違規行為，業經臺灣高雄地方法
    院檢察署檢察官予以緩起訴處分確定，應依緩起訴處分命令
    繳交20000元予國庫，原處分機關仍裁處罰鍰45,000 元，違
    反一事不二罰原則，爰依法聲明異議，請求撤銷原處分等語
    。
三、按二輛以上之汽車共同在道路上以危險方式駕車者，處汽車
    駕駛人3 萬元以上9 萬元以下罰鍰，並當場禁止其駕駛及吊
    銷其駕駛執照，三年內不得考領駕駛執照，應接受道路交通
    安全講習，道路交通管理處罰條例第43條第3 項、第5 項、
    第67條第2 項前段、第24條第1 項第3 款分別定有明文。次
    按，一行為同時觸犯刑事法律及違反行法上義務規定者，依
    刑事法律處罰之，但其行為應處以其他種類行政罰或得沒入
    之物而未經法院宣告沒收者，亦得裁處之；前項行為如經不
    起訴處分或為無罪、免訴、不受理、不付審理之裁判確定者
    ，得依違反行政法上之義務規定裁處之；違反行政法上義務
    而受罰鍰、沒入或其他種類行政罰之處罰時，適用本法，但
    其他法律有特別規定者，從其規定，行政罰法第26條、第1
    條分別定有明文。而上開道路交通管理處罰條例第43條第3
    項規定，係對行為人違反行政法上義務規定之裁處，且該條
    例關於一行為同時觸犯刑事法律及違反行政法上義務規定者
    ，並無特別規定，故若汽車駕駛人危險駕車之行為，而同時
    涉有刑法第185 條第1 項之公共危險罪嫌時，道路交通管理
    處罰機關除有行政罰法第26條第1 項但書得處以其他種類行
    政罰者之情形，方得裁處其他種類行政罰外，關於罰鍰部分
    ，即應依上開行政罰法第26條及道路交通管理處罰條例第10
    條規定移送該管地方法院檢察署處理，不得逕依道路交通管
    理處罰條例第43條第3 項規定，裁處行為人罰鍰之行政罰。
四、又緩起訴期間內，有下列情形之一者，檢察官得依職權或依
    告訴人之聲請撤銷原處分，繼續偵查或起訴：（1 ）於期間
    內故意更犯有期徒刑以上刑之罪，經檢察官提起公訴者。（
    2 ）緩起訴前，因故意犯他罪，而在緩起訴期間內受有期徒
    刑以上刑之宣告者。（3 ）違背第253 條之2 第1 項各款之
    應遵守或履行事項者；刑事訴訟法第253 條之3 第1 項定有
    明文。經檢察官為「緩起訴」處分者，於「緩起訴」之猶豫
    期間內，其最後是否會被檢察官提起公訴，猶懸而未定，亦
    即「緩起訴」處分於猶豫期間內尚未具有實質之確定力，檢
    察官於緩起訴期間內，可對被告為繼續觀察，如被告顯無反
    省警惕之情或根本欠缺反省警惕之能力，檢察官仍得依職權
    或依告訴人之聲請，將被告「緩起訴」處分撤銷。再者，行
    政罰法第26條明訂一事不二罰原則，且應受行政罰之行為如
    經不起訴處分或為無罪、免訴、不受理、不付審理之裁判「
    確定」者，始得依違反行政法上義務規定裁處之，並未包括
    「緩起訴」處分在內，雖「緩起訴」處分之最終使被告免於
    刑事訴追之效果與「不起訴」處分之效果相同，因而行政罰
    法第26條第2 項是否包括緩起訴處分情形，固非無疑。惟依
    行政罰法第26條第2 項之立法意旨，亦必須待緩起訴處分實
    質確定時，被告才最終地確定免於受刑事訴追，原處分機關
    始得為行政裁罰，亦即在緩起訴期間內即猶豫期間期滿前，
    該緩起訴處分仍有被撤銷之可能，此時原處分機關若依法為
    行政裁決，將使受處分人有同時遭受行政處罰及刑事訴追之
    危險，顯與行政罰法第26條規定之立法意旨相違背。
五、查異議人於98年10月10日4 時45分許，騎乘車牌號碼208-HG
    T 號重型機車，自高雄市○○路轉二聖路、右轉光華路方向
    ，以二輛以上汽車共同在道路上以危險方式駕駛，為警據報
    尾隨蒐證而循線查獲，並經臺灣高雄地方法院檢察署檢察官
    偵查而為緩起訴處分，命異議人繳交20000 元予國庫，並於
    緩起訴1 年期間內（即99年4 月21日至100 年4 月20日）上
    法治教育3 場等情，有高雄市政府警察局高市警交字第B000
    0 0000號舉發違反道路交通管理事件通知單、臺灣高雄地方
    法院檢察署99年度偵字第38 27 號緩起訴處分書、異議人之
    臺灣高等法院被告前案紀錄表在卷足憑，並為異議人所不爭
    。是前開緩起訴處分猶豫期間須至100 年4 月20日始期滿，
    然原處分機關於緩起訴期間尚未屆滿前，即於99年7 月2 日
    為上開裁決，即有一事二罰之虞，有違行政罰法第26條之規
    定。
六、另原處分關於吊銷駕駛執照，3 年內禁考駕駛執照及施以道
    安講習部分，係預防將來再犯危險之管制罰，而有別於前揭
    針對已發生違規事實科處罰鍰之行政秩序罰，屬行政罰法第
    26條第1 項但書所稱之「其他種類行政罰」。原處分機關所
    為吊銷駕駛執照，3 年內禁考駕駛執照及施以道安講習之處
    分，與金錢處罰為不同類型之行政罰，為達成遏阻危險駕車
    之行政目的，自可併予處分，並無抵觸一事不二罰原則，故
    此部分之原處分並無違誤。
七、綜上，依前揭說明，就「罰鍰」部分，即有可議之處，應由
    本院予以撤銷，由原處分機關視緩起訴處分之終局執行結果
    ，另為適法之處分。又按酒後駕車之違規行為單一，而罰鍰
    、吊扣駕駛執照及施以道路交通安全講習等法律效果（處罰
    效果）與違規行為之存否俱無從分離，依上開臺灣高等法院
    暨所屬法院98年法律座談會刑事類提案第23號決議及審查意
    見之見解，本院自應就罰鍰、吊照及安全講習等處罰效果，
    一併審理。是原處分機關裁處受處分人吊扣大貨車駕駛執照
    12個月及應參加道路交通安全講習部分，雖屬其他種類之行
    政裁罰，本得裁處之，然衡諸上揭說明，仍應由本院將原處
    分全部（包括罰鍰、吊扣駕駛執照及參加道路交通安全講習
    部分）予以撤銷，並發回原處分機關，待原處分機關視緩起
    訴處分之終局結果，再依其情形一併為適法之裁處，以資適
    法。
八、據上論斷，應依道路交通管理處罰條例第87條第2 項，道路
    交通案件處理辦法第19條、第20條前段，裁定如主文。
中    華    民    國    99    年    8     月    16    日
                  交通法庭  法  官  吳進寶
如不服本裁定應於送達後5日內向本院提出抗告狀。
以上正本證明與原本無異。
中    華    民    國    99    年    8     月    16    日
                            書記官  謝宗霖

司法院資訊處製作；財團法人民間司法改革基金會備份。
